【裁判字號】    97,上,533
【裁判日期】    980707
【裁判案由】    損害賠償等
【裁判全文】
臺灣高等法院民事判決                   97年度上字第533號
上  訴  人    甲○○
訴訟代理人    顏朝彬律師
複代理人      王尊民律師
上  訴  人    自然映象健康事業有限公司
法定代理人    戊○○
被上訴人      戊○○
上二人共同
訴訟代理人    蘇千晃律師
上列當事人間損害賠償等事件，兩造對於中華民國97年4月29日
臺灣臺北地方法院96年度訴字第6911號第一審判決，甲○○提起
部分上訴，自然映象健康事業有限公司提起上訴，本院於98年6
月23日言詞辯論終結，判決如下：
    主  文
上訴駁回。
原判決主文第一項應減縮為「上訴人自然映象健康事業有限公司
應於上訴人甲○○將如附表所示之物品交付予上訴人自然映象健
康事業有限公司同時，給付上訴人甲○○新台幣參拾陸萬參仟參
佰貳拾貳元及自民國九十六年七月十一日起至清償日止，按年息
百分之五計算之利息」。
第二審訴訟費用，由上訴人甲○○、自然映象健康事業有限公司
各自負擔。
    事實及理由
一、按第二審訴之變更或追加，非經他造同意，不得為之，但擴
    張或減縮應受判決事項之聲明者，不在此限，民事訴訟法第
    446條第1項、第255條第1項第3款定有明文。查上訴人甲○
    ○（下稱甲○○）原起訴聲明請求：(一)對造上訴人自然映象
    健康事業有限公司（下稱自然映象公司）應給付新台幣（下
    同）40萬元本息，嗣本院審理時減縮請求363,322元本息（
    見本院卷277頁），並將原審判決之附表更正為本院判決之
    附表。(二)自然映象公司、戊○○應自96年5月28日起至停止
    在HELAN自然映象網站刊登足以毀損其名譽及商業信用之廣
    告日止，按日給付3萬元及法定遲延利息，嗣於本院審理時
    減縮為自然映象公司、戊○○應連帶給付250萬元及自97年4
    月16日起加計法定遲延利息（見本院卷20頁），核屬減縮應
    受判決事項之聲明，依上開規定，應予准許（原起訴聲明已
    減縮之部分，下不贅述）。
二、甲○○起訴主張：伊與自然映象公司於民國95年5月1日簽訂
    經銷商契約書（下稱系爭契約），約定由伊經銷自然映象公
    司之HELAN品牌香氛保養品，經銷期間自95年5月1日起至98
    年4月30日止，嗣95年12月間伊發現上開產品有製造日期標
    示不明、標示與內容物不符、內容物變質、發霉、產品包裝
    有拆過痕跡等瑕疵，且伊自營之台南市西門店發生虧損，遂
    與自然映象公司於96年4月27日合意終止系爭契約。伊已依
    約將如附自然映象產品盤點表（即本院判決附表，下稱附表
    ）所示之產品下架停止銷售，自然映象公司違約未按原銷售
    價35％即363,322元（表列應退回金額為363,854元，惟甲○
    ○僅請求363,322元）回收產品。另自然映象公司向訴外人
    己○○承租台南市○○路○段159號1樓北面房屋（下稱系爭
    房屋），再轉租予伊設立璨因企業社，月租36,000元，押租
    金150,000元，系爭租約業於96年4月27日終止，伊已停止營
    業，租金應由自然映象公司負擔，自然映象公司應返還上開
    押租金及96年5月租金36,000元。又自然映象公司於96年5月
    28日在聯合報頭版、於96年5月28日起至97年1月28日止在自
    然映象公司網站、於HELAN雜誌2007年7月版第2頁刊登毀損
    伊之名譽及商業信用之廣告，戊○○為自然映象公司之法定
    代理人，應就此部分侵權行為與自然映象公司負連帶賠償責
    任。爰依系爭經銷合約、租賃契約及侵權行為之法律關係，
    求為命(一)自然映象公司應於伊交還如附表所示之產品同時，
    給付伊363,322元及自起訴狀繕本送達翌日起加計法定遲延
    利息。(二)自然映象公司應給付伊36,000元。(三)自然映象公司
    應給付伊150,000元及自起訴狀繕本送達翌日起加計法定遲
    延利息。(四)自然映象公司、戊○○應連帶給付伊250萬元及
    自97年4月16日起至清償日止加計法定遲延利息（另原審判
    決駁回甲○○「全省共同前線電腦作業系統」未完成之損失
    30 萬元本息、96年6、7月租金72,000元請求之部分，甲○
    ○未上訴，已確定，下不贅述）。
三、自然映象公司及被上訴人戊○○則以：自然映象公司於96年
    5月1日派員南下查訪，發現甲○○未將如附表所示之產品下
    架，自然映象公司自無按定價35％收回產品之義務。另甲○
    ○於租約終止後，違約未返還房屋，係經法院強制執行程序
    始返還，自不得請求返還租金36,000元及押租金150,000元
    。又自然映象公司在聯合報頭版、自然映象公司網站、HELA
    N雜誌2007年7月版第2頁中所登刊之廣告並無毀損甲○○之
    名譽及商業信用，自然映象公司與戊○○無侵權行為責任等
    語，資為抗辯，求為命駁回甲○○之訴之判決。
四、原審為甲○○一部勝訴、一部敗訴之判決，即判命自然映象
    公司應給付甲○○400,000元及自96年7月11日起至清償日止
    ，按年息5％計算之利息，甲○○應於自然映象公司給付上
    開金額之同時，將原審判決附表所示之產品交付自然映象公
    司。另駁回甲○○其餘之訴。
    甲○○就其敗訴部分，提起一部上訴，其上訴聲明：(一)原判
    決關於駁回後開請求之部分廢棄。(二)上開廢棄部分，1.自然
    映象公司應再給付甲○○36,000元。2.自然映象公司應再給
    付甲○○150,000元，及自96年7月11日起至清償日止，按年
    息5％計算之利息。3.自然映象公司、戊○○應連帶給付甲
    ○○2,500,000元及自97年4月16日起至清償日止，按年息5
    ％計算之利息（另就原審判命自然映象公司給付400,000元
    本息部分減縮為363,322元本息，原審判決之附表則更正為
    本院判決之附表）。
    自然映象公司之答辯聲明：上訴駁回。
    另就其敗訴部分，提起上訴，其上訴聲明：(一)原判決不利於
    自然映象公司部分廢棄。(二)上開廢棄部分，甲○○在第一審
    之訴駁回。戊○○之答辯聲明：上訴駁回。
五、兩造不爭執之事項：
  (一)甲○○與自然映象公司簽訂系爭契約（契約書見原審卷16頁
    至19頁），約定有效期間自95年5月1日起至98年4月30日止
    。嗣96年4月27日合意終止契約（見原審卷87頁反面）。
  (二)自然映象公司於96年5月2日收受甲○○製作如原審判決書附
    表所示之盤點表，且對甲○○於本院更正之附表所示之產品
    數量並不爭執（見本院卷28頁、275頁反面）。
  (三)甲○○交付自然映象公司押租金150,000元及96年5、6、7月
    面額均為36,000元之租金支票，其中96年5月支票已兌現，
    96年6、7月份支票尚未提示。
  (四)自然映象公司曾於HELAN自然映象網站、聯合報刊登與甲○
    ○解除經銷合作關係之訊息（見原審卷51頁至60頁、本院卷
    143頁至145頁）。
六、甲○○請求自然映象公司給付退貨款363,322元本息之部分
    ：
  (一)甲○○主張其與自然映象公司於96年4月27日合意終止系爭
    契約，並約定其將如附表所示之產品下架，自然映象公司應
    按定價35％即363,322元收回產品等情，業據其提出系爭契
    約、電子郵件為證（見原審卷16頁至19頁、23頁至25頁）。
    觀之96年4月26日自然映象公司所屬人員寄予甲○○代理人
    張秀婷之電子郵件內容，記載「．．公司（指自然映象公司
    ）將在整體考量下收回現行南區經銷權。3.在收回經銷權的
    作業過程中，請區經銷先就目前產品完全無開封可再銷售的
    品項及數量進行盤點，公司將照原銷售經銷價收回。4.其他
    相關作業時程及細節將於明日回覆．．」等語（見原審卷24
    頁），足認自然映象公司允諾支付對價而回收無開封可再行
    銷售之系爭產品。是自然映象公司抗辯甲○○所經銷之產品
    為買斷，其無支付對價收回義務云云，即非可採。
  (二)甲○○主張其於96年4月27日終止契約後，即將系爭產品下
    架停止銷售，且將如原審判決附表所示之盤點表傳送予自然
    映象公司等情，業據其提出盤點表、系爭產品裝箱之照片為
    證（見原審卷9頁至15頁、26頁至32頁），自然映象公司亦
    不爭執於96年5月2日收受甲○○所傳送之上開盤點表。另證
    人鄭惠萍（即高雄臥龍店之樓上店家）亦證述：「．．我之
    前在高雄臥龍店二、三樓是做美容護膚中心的老闆，一樓就
    是臥龍店，整棟是分租」、「（96年4月27日當天或者隔天
    一樓的臥龍店他架上的產品有無下架或者還是正常營業？）
    當初那天我們有幫忙一樓的臥龍店盤點商品，每一種產品剩
    下多少罐都有計算．．」等語（見本院卷168頁反面），已
    證述甲○○在高雄之臥龍店確實於96年4月27日契約終止後
    ，將經銷之自然映象公司產品下架清點。又證人己○○（即
    台南西門店之出租人）亦證稱：「（96年4月27日當天或以
    後，甲○○所開這間店，有無將自然映象公司產品放在架上
    或是看到販賣給客人？）96年4月27日我有在場看到小姐將
    自然映象公司架上的產品拿下來裝在紙箱裡面，以後因我有
    去地下室查電錶，我看到他店裡面架上的產品是空的，沒有
    在營業」等語（見本院卷168頁），是由證人己○○之證言
    ，亦足證甲○○經營之台南西門店於系爭契約終止後，已將
    系爭產品下架，未再銷售自然映象公司之產品。是甲○○上
    開主張，即屬可信。
  (三)又參諸甲○○於96年5月3日之電子郵件內載「1.自然映象公
    司梁特助（指丁○○，下同）原本答應5/2要下來盤點收貨
    卻又爽約，也沒告知原因，又聯絡不上，是否自然映象公司
    之誠信視為虛無，連高階如特助都言而無信，將如何再與人
    相處，更枉論商確公事？請回覆無法赴約之原因。2.96年4
    月27日我們遵照梁特助指示，將貨物下架後即撤出西門店，
    自然映象公司也書面承諾，依原價收回貨物並指派梁特助於
    今日至台南處理善後卻言而無信．．．」、同年月4日電子
    郵件內載「截至5/3下午5點為止，並未收到自然映象健康有
    限公司提出說明與異議，．．針對自然映象健康有限公司之
    退貨事宜，台南經銷商甲○○已交由高雄區經銷商張秀婷全
    權處理．．．請自然映象公司委託之律師攜帶律師執照及公
    司委託書於5月7日中午12點前至經銷點處理相關事宜，若有
    疑問請洽張秀婷小姐」等語（見原審卷73、74頁），復於96
    年5月15日台南北小北29支郵局存證信函內載「本人迫於無
    奈已於96年4月27日完成下架並按貴公司指示，將庫存明細
    傳至貴公司（已確認收到），惟貴公司迄今仍未派員南下履
    行按原價支付退貨款一百多萬元之義務．．．請貴公司於函
    到五日內南下處理上述問題．．．」，經自然映象公司於96
    年5月16日收受，亦有掛號回執可稽（見原審卷40至43頁）
    ，由上開電子郵件及存證信函，足證甲○○於96年5月2日已
    準備提出給付。
  (四)自然映象公司抗辯其於96年5月1日派員南下查訪，發現甲○
    ○未將系爭產品下架，自無按定價35％收回系爭產品之義務
    ，亦取消96年5月2日派員南下云云，無非舉證人丙○○、丁
    ○○為證，惟證人丙○○（即自然映象公司所屬員工）僅證
    述：我去看台南西門店、安平店，西門店已將店面關起來，
    安平店有在營業，店面有一位小姐在服務客人，另外高雄臥
    龍店也有在營業，店內有小姐，但是沒有看到客人，臥龍店
    及安平店均有拍照等語（見本院卷104頁反面、105頁），足
    證台南西門店已停止營業。另甲○○在台南市所經營者係西
    門專賣店、育德複合店，業經甲○○陳述明確（見原審卷4
    頁），並不包含台南安平店，無論台南安平店是否如證人丙
    ○○所言仍在營業，均與甲○○無涉。又高雄市臥龍店業將
    系爭產品下架進行盤點，已據證人鄭惠萍證述甚詳，證人丙
    ○○雖謂高雄臥龍店仍繼續營業云云，然事後卻未能提出所
    拍攝之照片以資證明（見本院卷158頁），其證稱高雄臥龍
    店未將產品下架，仍繼續營業云云，難謂無瑕疵，並不可信
    。另證人丁○○證述：我們公司派黃佳玲去做檢驗，黃佳玲
    只有買火車票並沒有真正去台南，因為丙○○去台南看商品
    並沒有全部下架，所以我們就沒有派黃佳玲去，也把火車票
    退掉．．等語（見本卷105頁反面），復有台灣鐵路局96年5
    月2日車票之退票證明可參（見原審卷184頁)，自然映象公
    司並無法舉證證明甲○○之高雄臥龍店未將產品下架，繼續
    營業之事實，其逕自取消原定96年5月2日派員南下清點及回
    收產品之行為，即非有據。
  (五)綜上，甲○○於96年4月27日契約終止後，將系爭產品下架
    ，進行盤點裝箱，已準備提出給付，待自然映象公司於同年
    5月2日派員南下回收產品，自然映象公司突然取消於是日派
    員南下之行程。惟自然映象公司並無法提出證據，以資證明
    甲○○在高雄之臥龍店未將產品下架而繼續營業，其違約未
    派員南下回收系爭產品，於法未合。則甲○○請求自然映象
    公司應給付系爭產品定價35％計算之對價即363,322元，及
    自96年7月11日（即起訴狀繕本送達之翌日，起訴狀繕本於
    96年7月10日送達，送達回執見原審卷64頁）起至清償日止
    ，按年息5％計算之利息，並聲明於受領前揭金額時，同時
    交付如附表所示之產品，為有理由，應予准許。
七、甲○○請求自然映象公司返還租金36,000元及押租金150,00
    0元部分：
  (一)查甲○○經營之台南西門店所在即台南市○○路○段159號1
    樓北面房屋（南面為出租人己○○自用），係自然映象公司
    向訴外人己○○承租後，再轉租予甲○○作為璨因企業社使
    用，為兩造所不爭執，有自然映象公司出具之同意書可參，
    復經證人己○○證述在卷（見原審卷33頁、本院卷167頁反
    面），可信為真。
  (二)嗣自然映象公司以其與甲○○間之租賃契約業於96年4月27
    日終止，惟甲○○遲未返還上開房屋為由，起訴請求返還，
    業經台灣台南地方法院97年4月9日97年度訴字第66號民事判
    決，判命甲○○應將台南市○○路○段159號1樓、騎樓及2樓
    房屋遷讓返還予自然映象公司，暨自96年10月6日起至遷讓
    返還上開房屋之日止，按月給付自然映象公司36,000元，有
    前揭判決書可稽（見本院卷82頁至92頁）。而甲○○交付之
    96年5月租金支票經自然映象公司提示兌領，及押租金150,0
    00元一節，亦經該判決理由審認甲○○所簽發之上開支票本
    即欲支付96年5月份之租金，自然映象公司將之提示，抵充
    96年5月相當於租金之損害，將押租金150,000元抵充96年6
    月至9月份及同年10月1日至同年月5日之相當於租金之損害
    ，亦無不當（見本院卷91頁），另甲○○前揭民事訴訟，受
    敗訴判決確定，上開房屋經台南地方法院之強制執行程序，
    已於98年5月26日點交返還予自然映象公司等情，亦據自然
    映象公司陳述在卷（見本院卷275頁反面），復為甲○○所
    不爭執，故該租金36,000元及押租金150,000元已抵充相當
    於租金之損害完畢，甲○○再請求自然映象公司返還云云，
    為無理由。
八、甲○○主張自然映象公司、戊○○應連帶給付250萬元名譽
    及商業信用之損害部分：
  (一)查自然映象公司對於HELAN自然映象網站、聯合報刊登與甲
    ○○解除經銷合作關係之訊息一節並不爭執，復有前揭網頁
    及報紙影本為證（見原審卷51頁至60頁、本院卷143頁至145
    頁），可信為真實。
  (二)按侵權行為法上所稱侵害他人之「名譽」，係指對他人就其
    品行、德行、名聲、信用等的社會評價，名譽有無受損害，
    應以社會上對個人評價是否貶損作為判斷之依據，苟僅係單
    純陳述事實，且對個人之社會上評價未生貶抑，自無名譽受
    損可言，行為人不負侵權行為之損害賠償責任。查前揭網站
    及報紙登載：「即日起與南區經銷商甲○○解除經銷合作關
    係」、「自然映象健康事業有限公司自即日起與南區經銷商
    甲○○解除經銷合作關係，為保證消費者購買產品安全起見
    ，敬請各位消費者逕向本公司各櫃點門市洽購，造成不便敬
    請見諒！謝謝消費者的支持與愛護」等語（見原審卷51頁至
    60頁、本院卷143頁至145頁），而自然映象公司於96年4月2
    7日與甲○○終止經銷合作關係，為一確定之事實，日後甲
    ○○不會再經銷該公司所屬之產品，為維護消費者權益，自
    然映象公司告知消費者，俾消費者可向該公司之銷售據點購
    買產品，核上開文字之內容語意，難認有毀損甲○○名譽及
    商業信用之客觀行為及主觀惡意存在，且一般人閱讀前開文
    字內容應僅獲悉自然映象公司與甲○○解除經銷合作契約之
    訊息，亦不致於貶損對甲○○品行、名聲、信用等等之社會
    評價。
  (三)另證人黃薇珍（甲○○之客戶）雖證稱「我是看到這份報紙
    （指聯合報），我看了之後覺得很離譜，我之前都是向吳燦
    因買東西，也介紹很多朋友買，我看到廣告之後有打電話問
    吳小姐怎麼回事？之後我就沒有再向她買東西」、「因為看
    到這篇報導之後對吳燦因小姐有點質疑，是否吳小姐對產品
    保存不當所以才會被公司這樣報導」（見本院卷149頁）；
    證人乙○○證述：「我看到之後（指自然映象公司之網頁）
    覺得很奇怪，是產品安全的問題，是否她賣給我的東西不安
    全，後來我就不敢用那些產品」云云（見本院卷150頁），
    惟自然映象公司前揭文字係聲明「自即日起與南區經銷商甲
    ○○解除經銷合作關係．．」，並未言及刊登前揭文字之前
    ，甲○○所銷售之產品有何安全疑慮，該段文字之語意明白
    、淺顯，並無艱澀難懂之處，故縱認證人黃薇珍、乙○○對
    甲○○先前所銷售產品之安全有疑慮，亦屬該二人個人主觀
    上之意見，尚難認社會上之一般人均會因此而對甲○○之名
    譽及商業信用產生負面之評價。
  (四)綜上，甲○○主張前揭刊登內容，致其名譽及商業信用受損
    ，依侵權行為之法律關係請求自然映象公司、戊○○應負連
    帶損害賠償責任，不應准許。
九、從而，甲○○依契約終止之法律關係，請求自然映象公司應
    給付363,322元及自96年7月11日起至清償日止，按年息5％
    計算之利息，及其於自然映象公司給付前揭本息之同時，將
    如附表所示之系爭產品交付予自然映象公司，為有理由，應
    予准許。其請求自然映象公司返還租金36,000元、押租金15
    0,000元及自起訴狀繕本送達翌日起加計法定遲延利息，及
    自然映象公司、戊○○連帶給付250萬元及自97年4月16日起
    加計法定遲延利息，均無理由。原審就上開應准許之部分，
    諭知自然映象公司同時履行之判決，就上開不應准許之部分
    ，則為甲○○敗訴之諭知，均無違誤，甲○○及自然映象公
    司之上訴意旨，分別指摘原判決不當，求予廢棄，均非有理
    ，應分別駁回其上訴。
十、本件事證已臻明確，兩造其餘攻擊防禦方法及立論之證據資
    料，均經本院審酌後，對判決結果不生影響，爰無庸逐一論
    述，併此敘明。
十一、據上論結，本件甲○○及自然映象健康事業有限公司之上
      訴均無理由，依民事訴訟法第449條第1項、第78條，判決
      如主文。
中    華    民    國    98    年     7    月    7     日
                  民事第十六庭
                      審判長法  官  劉靜嫻
                            法  官  謝碧莉
                            法  官  呂淑玲
正本係照原本作成。
自然映象公司、戊○○不得上訴。
甲○○如不服本判決，應於收受送達後20日內向本院提出上訴書
狀，其未表明上訴理由者，應於提出上訴後20日內向本院補提理
由書狀（均須按他造當事人之人數附繕本）上訴時應提出委任律
師或具有律師資格之人之委任狀；委任有律師資格者，另應附具
律師資格證書及釋明委任人與受任人有民事訴訟法第466條之1第
1項但書或第2項（詳附註）所定關係之釋明文書影本。
中    華    民    國    98    年     7    月    7     日
                              書記官  明祖全
附註：
民事訴訟法第466條之1（第1項、第2項）：
對於第二審判決上訴，上訴人應委任律師為訴訟代理人。但上訴
人或其他法定代理人具有律師資格者，不在此限。
上訴人之配偶、三親等內之血親、二親等內之姻親，或上訴人為
法人、中央或地方機關時，其所屬專任人員具有律師資格並經法
院認為適當者，亦得為第三審訴訟代理人。


司法院資訊處製作；財團法人民間司法改革基金會備份。
